臺灣板橋地方法院刑事判決　　　　　　　95年度易字第2227號
公　訴　人　臺灣板橋地方法院檢察署檢察官
被　　　告　乙○○
選任辯護人　李進成律師
　　　　　　黃勝文律師
上列被告因恐嚇案件，經檢察官聲請簡易判決處刑（95年度偵字
第15899 號），本院認不得逕行簡易判決，改依通常程序審理並
判決如下：
    主  文
乙○○無罪。
    理  由
一、公訴意旨略以：被告乙○○於民國95年6月8日下午4時30 分
    許，在臺北縣板橋市○○路○段75巷15號之浮州里里長1號候
    選人蘇邱碧蓮後援會辦公室附近，見甲○○散發浮州里里長
    1號候選人曾太吉之競選文宣，竟基於恐嚇之犯意，持客觀
    上足以作為兇器使用之美工刀瞪視甲○○，並不斷伸縮刀梢
    內之刀片使之喀喀作響，致甲○○心生畏懼，嗣乙○○見林
    經晉走近，始離去現場。因認被告涉犯刑法第305條恐嚇罪
    嫌等語。
二、公訴人認被告乙○○涉有上開恐嚇犯行，係以(1)被告乙○○
    之供述，(2)告訴人甲○○之指訴，(3)證人林經晉之證詞，(4)
    事發現場錄影光碟（錄有被告走近告訴人之情）、被告與告
    訴人洽談和解錄音（檔案：TRAC K04錄有被告自承攜帶美工
    刀之情）在卷等資為證據方法。
三、訊據被告乙○○堅詞否認有何恐嚇之犯行，辯稱：伊不認識
    告訴人甲○○，當天伊在該處大觀路與人喝茶，伊與告訴人
    錯身而過時二人相距10幾公尺，且未停下來，伊沒有瞪告訴
    人，亦未恐嚇她等語。並提出95年6月8日臺北縣板橋市○○
    路○段75巷之監視錄影光碟為證。
四、被告及其辯護人就公訴人所舉證據方法之證據能力有所爭執
    部分，本院認定如下：
(一)按被告以外之人於審判外之言詞或書面陳述，除法律有規定
    者外，不得作為證據。查告訴人甲○○及證人林經晉之警詢
    筆錄（偵查卷第7 頁至第12頁），係向司法警察所為審判外
    之言詞陳述，揆諸上開規定，並無證據能力。
(二)次按被告以外之人於偵查中向檢察官所為之陳述，除顯有不
    可信之情況者外，得為證據，刑事訴訟法第158條之1第2項
    定有明文。查甲○○、林經晉於95年7 月17日偵查筆錄（偵
    查卷第20頁），均係以證人身分具結後向檢察官所為之陳述
    ，觀諸渠等陳述當時外在客觀環境，並未受何不當干涉，核
    無顯不可信之情事，揆諸上開規定，渠二人上開偵查中所為
    陳述，自具證據能力，惟其證明力如何乃另屬一事。
(三)告訴人所稱被告與其洽談和解之錄音光碟（即聲請簡易判決
    處刑書證據欄 (四)所 載之證據方法），經本院受命法官於
    96年1 月4 日勘驗結果，被告並不否認其內係其與他人之對
    話（本院卷第46頁），是該錄音光碟內之錄音內容，亦應有
    證據能力，合此敘明。
(四)綜上，公訴人所舉告訴人甲○○、林經晉警詢筆錄，不得資
    為本案犯罪事實有無之判斷依據，合先說明。
五、就實體方面本院之判斷：
(一)按犯罪事實應依證據認定之，無證據不得認定其犯罪事實；
    不能證明被告犯罪者，應諭知無罪之判決，刑事訴訟法第15
    4 條第2 項、第301 條第1 項分別定有明文。次按認定被告
    有罪之事實，應憑證據，如未能發現相當之證據，或證據不
    足以證明，自不能以推測或擬制之方法，以為裁判之基礎；
    且認定犯罪事實所憑之證據，其為訴訟上之證明，須達於通
    常一般人均不致有所懷疑，而得確信其為真實之程度者，始
    得據為有罪之認定，倘其證明尚未達到此一程度而有合理之
    懷疑存在時，尚難為有罪之認定基礎；苟積極證據不足以為
    不利於被告事實之認定，即應為有利於被告之認定，更不必
    有何有利之證據（最高法院30年上字第816 號、40年台上字
    第86號、76年台上字第4986號判例參照）。
(二)經查：
  (1)告訴人甲○○於95年7月17日偵查筆錄中固指證稱：其於95
    年6月8日在臺北縣板橋市○○路○段75巷15號前散發選舉傳
    單時，被告與其他人聚集在75巷15號前，他們是2號候選人
    的支持者，其走到75巷11號與13號中間，被告就從15號走過
    來，手上拿1支美工刀並瞪其一眼還伸縮手上美工刀，而其
    與被告距離只有半肢手臂，因此令其心生畏懼等語，而證人
    林經晉固亦於同日偵查中證稱：我未目擊被告恐嚇告訴人之
    經過，是告訴人告知我，被告拿美工刀在她面前耍弄並瞪她
    ，她心理會害怕還叫我幾聲，我過去了解時看到被告手上拿
    1把美工刀，但我要進一步詢問他時，被告便離去等語（偵
    查卷第20頁）。
  (2)惟經本院勘驗被告所提出95年6月8日臺北縣板橋市○○路○
    段75巷之監視錄影光碟，其結果：「播放上註記被證一之光
    碟：1.畫面16：32出現穿紅色衣服騎機車之男子（被告稱此
    人士他本人），停好機車後進入外面擺有二號競選旗子之處
    所。2.畫面16：35及36分畫面出現另位穿紅色外套騎機車女
    子經過（告訴人稱該女子是他本人）。3.畫面16：38分被告
    出現在擺有二號競選旗子處與多名男子聊天，畫面16：39分
    被告走出銀幕畫面外。4.畫面16：42分被告再由畫面中出現
    ，雙手未擺動似乎握在身體前方，經過二號競選旗子處往下
    走，在畫面16：43：06與一發傳單之女子錯身而過，腳步未
    停留（告訴人稱發傳單之女子是他本人），該女子進入騎樓
    後再出來，轉身往被告的方向看，畫面16：43：52在往進口
    的方向進入騎樓，本光碟畫面結束。」「播放僅有註記打勾
    之光碟：1.畫面16：43分46秒出現告訴人發傳單。2.畫面16
    ：44分35秒告訴人走向對面（畫面上未見被告）。3.畫面16
    ：45分告訴人再出現在畫面上，走入畫面的尾端與二、三個
    人停留交談。(4)畫面16：46分被告由畫面的尾端出現，被告
    由鏡頭方向步行前進，有機車隨後。」等，有本院受命法官
    96年1月4日之準備程序筆錄可稽（本院卷第45、46頁）。則
    由上開監視錄影光碟內所錄製之客觀事實，雖可證明被告有
    雙手握在前方而與告訴人錯身而過之事實，但被告雙手是否
    握有物品？握有何物？等固無法由錄影光碟中窺見全貌，但
    被告若確係手持美工刀並伸縮之，以欲對告訴人不利，何以
    係以雙手握在前方？且與告訴人錯身時，又何以腳步未為停
    留？凡此，殊難認被告當時有何手持美刀並瞪視告訴人之情
    事。是告訴人甲○○之指訴及證人林經晉所證述，是否屬實
    ？有無誤認？容非無疑，自難單憑渠等指證而遽入被告於罪
    。
  (3)至公訴人所舉被告與告訴人洽談和解錄音，稱其中檔案：TR
    ACK04錄有被告自承攜帶美工刀之情，經本院受命法官勘驗
    結果：被告於該次錄音中係稱：「如果我是拿美工刀也沒有
    壞意」等語，有本院96年1月4日準備程序筆錄足參（本院卷
    第46頁）。是難認被告確有自承攜帶美工刀之事，公訴人此
    部分所舉證據方法及其所認，礙難採信。
  (4)況，刑法第305條恐嚇罪之成立，須以加害他人生命、身體
    、自由、名譽、財產之事，恐嚇他人，致生危害於安全，始
    克當之。本件公訴意旨所指被告持美工刀瞪視告訴人，並不
    斷伸縮刀梢內之刀片使之喀喀作響等，縱或屬實，惟被告既
    未出言，而所謂「瞪視及伸縮刀梢」，其動機不一而足，亦
    可能僅係單純心理不悅，或可能僅係無意識之動作，甚或可
    能係告訴人個人感覺及臆斷，故亦難單憑上開動作，即可推
    認被告有何以加害生命、身體、自由、名譽、財產之事，恐
    嚇告訴人之意。
  (5)末者，被告於警詢及偵查中均否認有何公訴意旨所指之犯行
    ，故其所供述不足為被告不利之認定，併此說明。
六、綜上，公訴人認被告涉犯恐嚇之罪嫌，其所憑之證據，未達
    通常一般人均不致有所懷疑，而得以確信其為真實之程度。
    此外，本院復查無其他積極證據足資證明被告有何公訴人所
    指之犯行，揆諸前揭說明，自不得遽為不利被告事實之認定
    ，故不能證明被告犯罪。被告否認犯行，尚非無據，本院自
    應為無罪之諭知。
據上論斷，應依刑事訴訟法第452條、第301條第1項前段，判決
如主文。
本案經檢察官彭聖斐到庭執行職務。
中　　華　　民　　國　　96　　年　　 3　　月　　8　　日
　　　　　　　　　刑事第六庭審判長法　官  許仕楓
　　　　　　　　　　　　　　　　  法　官  饒金鳳
　　　　　　　　　　　　　　　　  法　官  林鈺琅
上列正本證明與原本無異。
如不服本判決，應於送達後十日內向本院提出上訴狀
                                  書記官  林進煌
中　　華　　民　　國　　96　　年　　 3　　月　　8　　日
